ACORDAO-COMPLETO-2527911

ACÓRDÃO 369/2022 ATA 7/2022 - PLENÁRIO

VISTOS, relatados e discutidos estes autos de Solicitação do Congresso Nacional para a realização de "auditoria com o objetivo de apurar acerca de possível malversação de recursos aplicados na compra de equipamentos antisseca que estão estocados há mais de um ano em Petrolina (PE) ".
ACORDAM os Ministros do Tribunal de Contas da União, reunidos em Sessão do Plenário, ante as razões expostas pelo Relator e com fundamento no art. 38, inciso I, da Lei 8.443/1992, no art. 232, inciso III, do Regimento Interno, e nos arts. 6º, inciso I; 14, inciso II; e 15, §§ 2º e 3º, da Resolução-TCU 215/2008, em:
9.1. conhecer desta solicitação da Comissão de Fiscalização Financeira e Controle da Câmara dos Deputados;
9.2. autorizar a realização de inspeção na Codevasf para examinar as aquisições de equipamentos destinados ao combate à seca, estocados nos depósitos da empresa em Petrolina/PE em estado de degradação, com recursos oriundos de emendas parlamentares ou de outras fontes;
9.3. informar à Comissão de Fiscalização Financeira e Controle da Câmara dos Deputados que:
9.3.1. o prazo para conclusão da fiscalização é de 180 dias a contar da data de autuação do processo, ou seja, 16/12/2021;
9.3.2. tão logo a fiscalização seja apreciada pelo Tribunal, o respectivo acórdão, acompanhado do relatório e do voto que o fundamentarem, será enviado à CFFC;
9.4. encaminhar cópia desta decisão à Comissão de Fiscalização Financeira e Controle da Câmara dos Deputados, com a informação de que o relatório e o voto que a fundamentam podem ser acessados por meio do endereço eletrônico www.tcu.gov.br/acordaoswww.tcu.gov.br/acordaos;
9.5. restituir o processo à Secretaria de Fiscalização de Infraestrutura Hídrica, de Comunicações e Mineração (SeinfraCom) , para as medidas a seu cargo.

Solicitação do Congresso Nacional em que se requer a realização de auditoria com o objetivo de apurar possível malversação de recursos aplicados na compra de equipamentos antisseca que estão estocados há mais de um ano em Petrolina (PE).

Companhia de Desenvolvimento dos Vales do São Francisco e do Parnaíba (Codevasf)

3. Interessada: Comissão de Fiscalização Financeira e Controle da Câmara dos Deputados

13.1. Ministros presentes: Ana Arraes (Presidente), Walton Alencar Rodrigues, Benjamin Zymler, Bruno Dantas, Jorge Oliveira (Relator) e Antonio Anastasia.
13.2. Ministros-Substitutos convocados: Augusto Sherman Cavalcanti e Marcos Bemquerer Costa.

ACORDAO-COMPLETO-2546257

Acórdão 1826/2022 - Plenário

JORGE OLIVEIRA

Adoto como relatório a instrução produzida na Secretaria de Infraestrutura Hídrica, de Comunicações e de Mineração-SeinfraCom (peça 8) , aprovada pelo dirigente da unidade (peça 9) e transcrita a seguir:
"INTRODUÇÃO
	Trata-se de Solicitação de Auditoria - Requerimento 286/2021, de autoria do Deputado Federal Kim Kataguiri, remetido ao TCU pelo Presidente da Comissão de Fiscalização Financeira e Controle da Câmara dos Deputados, propondo que seja realizada 'auditoria com o objetivo de apurar acerca de possível malversação de recursos aplicados na compra de equipamentos antisseca que estão estocados há mais de um ano em Petrolina (PE) '.
2.	O expediente encaminhado pela referida Comissão apresenta notícia da imprensa na qual é destacado que 'um imenso estoque de equipamentos que deveriam ser utilizados para combate a seca em áreas necessitadas, comprados com recursos de emendas parlamentares, se encontram estocados em depósitos da Codevasf em Petrolina encontram reféns do desgaste causado pelo armazenamento inadequado por mais de um ano' (peças 2 e 3) .
3.	Nesse contexto, destaca a suspeita de que 'tais materiais serão utilizados pontualmente ao momento das eleições, fazendo com que a verba vinda da União seja empenhada com finalidade eleitoreira, na contramão das necessidades das comunidades que são assoladas pela seca na região' (peça 3, p. 2) 
4.	Ao final, pelo exposto, solicita auxílio deste Tribunal, com fulcro no disposto no artigo do art. 24, inciso X do Regimento Interno da Câmara dos Deputados, na realização de auditoria com o objetivo de apurar indícios de malversação de recursos da União.
EXAME DE ADMISSIBILIDADE
5.	      Os artigos 4º, inciso I, alínea 'b', da Resolução-TCU 215/2008, e 232, inciso III, do Regimento Interno do TCU, conferem legitimidade ao presidente da Comissão de Fiscalização Financeira e Controle da Câmara dos Deputados (peça 1) para solicitar informações e fiscalizações. Assim, é legítima a autoridade solicitante, cabendo o conhecimento do expediente como Solicitação do Congresso Nacional.
EXAME TÉCNICO
6.	Com vistas a atender à solicitação foi feita, inicialmente, pesquisa na página do Portal da Transparência da Codevasf, por meio da qual identificaram-se vários Pregões Eletrônicos referentes à aquisição de materiais e equipamentos destinados à implantação de ações de inclusão produtiva em diversos municípios localizados na área de atuação da Companhia, nos quais está contemplada a aquisição de cisternas, caixa d'água, tubulação e outros equipamentos para o combate à seca, a exemplo dos Editais 7/2021 (R$ 8,9 milhões) 8/2021 (R$ 38 milhões) , 10/2021 (R$ 14 milhões) e 27/2021 (R$ 6 milhões) promovidos pela 3ª Superintendência Regional em Petrolina - PE.
7.	Vale ressaltar que os pregões identificados perfazem um total aproximado de R$ 69 milhões. 
7.	A operacionalização da destinação dos recursos orçamentários seria com base em ofícios de parlamentares endereçados à Codevasf ou ao MDR, em que solicitam a viabilização por meio de TED - 'instrumento por meio do qual a descentralização de créditos entre órgãos e entidades integrantes dos Orçamentos Fiscal e da Seguridade Social da União é ajustada, com vistas à execução de programas, de projetos e de atividades, nos termos estabelecidos no plano de trabalho e observada a classificação funcional programática' - inc. I do art. 2º do Decreto 10.426/2020.
8.	Diante da relevância e da materialidade do objeto proposto, entende-se que, para atender integralmente a presente solicitação do Congresso Nacional, faz-se necessária a realização de inspeção na Codevasf, tendo por objeto a obtenção de informações, a apuração e a avaliação das medidas adotadas pela Companhia referentes a logística de estoque e distribuição dos equipamentos para combate à seca adquiridos com recursos oriundos das emendas parlamentares. 
CONCLUSÃO
9.	A presente solicitação deve ser conhecida por preencher os requisitos de admissibilidade previstos no art. 38, inciso IV, da Lei 8.443/1992 c/c o art. 232, inciso III, do Regimento Interno do TCU.
10.	Dado o caráter de urgência e tramitação preferencial atribuído aos processos autuados a partir de demandas originadas do Congresso Nacional e o disposto no art. 6º, incisos III e IV, da Resolução TCU 215/2008, que dispõe sobre o tratamento de solicitações do Congresso Nacional (SCN) , e considerando a ausência de elementos necessários à delimitação do objeto suscitado e que a apuração dos fatos requerida ao TCU pode ser alcançada, em privilégio à celeridade e economia processuais, com o regular prosseguimento deste processo até obtenção de elementos suficientes para ulterior deliberação, conclui-se pela formulação de proposta de realização de inspeção na Codevasf para obtenção de informações necessárias para saneamentos dos autos, conforme estabelecido pelo art. 38, inciso I, da Lei 8.443/1992 c/c arts. 232, inciso III, e 240 do Regimento Interno do TCU.
PROPOSTA DE ENCAMINHAMENTO
11.	Ante o exposto, com fundamento no art. 14, incisos I e II, da Resolução-TCU 215/2008, submetemos os autos à consideração superior, propondo:
conhecer da presente solicitação, por preencher os requisitos de admissibilidade previstos nos artigos 38, inciso IV, da Lei 8.443/1992 c/c o art. 232, inciso III, do Regimento Interno do TCU e 4º, inciso I, alínea 'b', da Resolução-TCU 215/2008;
autorizar a realização de inspeção na Codevasf para examinar as medidas adotadas referentes à logística de estoque e à distribuição dos reservatórios de água adquiridos com recursos oriundos das emendas parlamentares, nos termos do art. 38, inciso I, da Lei 8.443/1992 c/c arts. 232, inciso III, e 240 do Regimento Interno do TCU; e
informar à Comissão de Fiscalização Financeira e Controle da Câmara dos Deputados (CFFC) que, nos termos do art. 14, incisos I e II da Resolução-TCU 215/2008:
1. o prazo para conclusão da fiscalização é de 180 dias a contar da data de autuação do processo, ou seja, 16/12/2021;
2. tão logo a fiscalização seja apreciada pelo Tribunal, o respectivo acórdão, acompanhado do relatório e do voto que o fundamentam, será enviado à CFFC."
	
	É o relatório.

não há.

Não atuou

SOLICITAÇÃO DO CONGRESSO NACIONAL. AUDITORIA PARA APURAR POSSÍVEL MALVERSAÇÃO DE RECURSOS APLICADOS NA COMPRA DE EQUIPAMENTOS ANTISSECA. CONHECIMENTO. AUTORIZAÇÃO PARA REALIZAÇÃO DE INSPEÇÃO.

SOLICITAÇÃO DO CONGRESSO NACIONAL (SCN)

Secretaria de Infraestrutura Hídrica, de Comunicações e de Mineração (SeinfraCom)

Atendidos os requisitos de admissibilidade, pode ser conhecida esta solicitação da Comissão de Fiscalização Financeira e Controle da Câmara dos Deputados, formulada a partir do Requerimento nº 286/2021, de autoria do Deputado Federal Kim Kataguiri, para a realização de "auditoria com o objetivo de apurar acerca de possível malversação de recursos aplicados na compra de equipamentos antisseca que estão estocados há mais de um ano em Petrolina (PE) ". O parlamentar destacou que, segundo matéria publicada na imprensa, há a suspeita de que os equipamentos e materiais, comprados com recursos de emendas parlamentares, "serão utilizados pontualmente ao momento das eleições, fazendo com que a verba vinda da União seja empenhada com finalidade eleitoreira" (peça 3) .
2.	Feitas algumas análises iniciais por meio do Portal da Transparência da Companhia de Desenvolvimento dos Vales do São Francisco e do Parnaíba (Codevasf) , a unidade técnica identificou vários pregões eletrônicos promovidos pela 3ª Superintendência Regional da empresa em Petrolina/PE, referentes à aquisição de materiais e equipamentos, entre eles cisternas, caixas d'água, tubulações e outros equipamentos de combate à seca, no valor aproximado de R$ 69 milhões.
3.	Essa verificação preliminar indicou a conveniência de se realizar inspeção na Codevasf, a fim de obter informações completas sobre a matéria e, assim, atender a presente Solicitação do Congresso Nacional. Para que o atendimento seja pleno, no entanto, entendo que a inspeção deve abranger as aquisições de equipamentos destinados ao combate à seca, estocados nos depósitos da Codevasf em Petrolina/PE em estado de degradação, seja com recursos oriundos de emendas parlamentares, como proposto pela unidade técnica, ou com recursos provenientes de outras fontes. Desse modo, se poderá ter um quadro amplo da situação e, eventualmente, adotar medidas adicionais que se mostrem necessárias para corrigir os problemas identificados.
	Com essas considerações, voto no sentido de que seja adotada a deliberação que ora submeto a este Colegiado.
TCU, Sala das Sessões, em 23 de fevereiro de 2022.
JORGE OLIVEIRA 
Relator